臺灣雲林地方法院刑事判決
111年度交易字第93號
公  訴  人  臺灣雲林地方檢察署檢察官
被      告  林志旺


指定辯護人  本院公設辯護人郭雅琳
上列被告因過失傷害案件，經檢察官提起公訴（111年度調偵字
第93號），於審判中，被告就被訴事實為有罪之陳述，本院裁定
行簡式審判程序，判決如下：
    主      文
林志旺汽車駕駛人，無駕駛執照駕車，犯過失傷害罪，處有期徒
刑參月，如易科罰金，以新臺幣壹仟元折算壹日。
    事實及理由
壹、犯罪事實    
一、林志旺知悉其駕駛執照已於民國96年7月13日遭註銷，竟於1
    10年7月7日上午9時許，無駕駛執照仍駕駛車牌號碼0000-00
    號自用小客車，沿雲林縣○○鎮○○路○○000號縣道由西往東方
    向行駛，於同日上午10時許，行經址設雲林縣○○鎮○○路0段0
    00○0號之鎮天宮，擬右轉進入鎮天宮廟前廣場時，原應注意
    汽車行駛時，駕駛人應注意車前狀況及兩車並行之間隔，並
    隨時採取必要之安全措施，而依當時天候晴、日間自然光線
    、柏油路面乾燥、無缺陷、無障礙物且視距良好，並無不能
    注意之情事，竟疏未注意及此，即在行經路段右轉駛至路外
    時，未注意右後方駛至之車輛，貿然右轉駛至路外，適有許
    嘉誠騎乘車牌號碼000-000號普通重型機車沿同方向行駛在
    後，而於同一時間，亦行至上開地點，兩車車頭處因此發生
    碰撞，致許嘉誠當場人車倒地，而受有前臂6×2公分擦傷、
    左小腿12×1公分擦傷、右脛骨後踝骨折之傷害。林志旺於員
    警據報前往現場詢問事故發生過程時，坦承係肇事之人，而
    自願接受裁判。
二、案經許嘉誠訴由雲林縣警察局虎尾分局報告臺灣雲林地方檢
    察署檢察官偵查起訴。　　
貳、程序部分
　　被告林志旺所犯之罪，係死刑、無期徒刑、最輕本刑為3年
    以上有期徒刑以外之罪，亦非高等法院管轄第一審案件，被
    告於準備程序就前揭被訴事實為有罪之陳述，經依法告知簡
    式審判程序之旨，並聽取當事人及辯護人之意見後，本院認
    無不得或不宜依簡式審判程序進行之情形，爰依刑事訴訟法
    第273條之1第1項規定，裁定本案進行簡式審判程序，是本
    案之證據調查，依同法第273條之2規定，不受同法第159條
    第1項、第161條之2、第161條之3、第163條之1及第164條至
    第170條規定之限制。　　
參、認定犯罪事實所憑之證據及理由
一、上揭犯罪事實，業據被告於本院審理程序時坦承不諱（本院
    卷第155頁、第157頁、第161頁、第163頁），核與證人即告
    訴人許嘉誠於警詢之證述大致相符（偵卷第8至9頁反面、第
    10頁），並有天主教若瑟醫療財團法人若瑟醫院診斷證明書
    （偵卷第11頁）、道路交通事故現場圖（偵卷第12頁）、道
    路交通事故調查報告表㈠、㈡（偵卷第13至14頁）、雲林縣警
    察局舉發違反道路交通管理事件通知單（偵卷第32頁）、證
    號查詢汽車、機車駕駛人及汽車、機車車籍資料（偵卷第34
    頁正反面）各1份、監視器畫面翻拍照片4張（偵卷第15頁正
    反面）、車損及現場照片26張（偵卷第16至28頁）在卷可稽
    ，堪認被告之自白與事實相符，應可採信。
二、按汽車行駛時，駕駛人應注意車前狀況及兩車並行之間隔，
    並隨時採取必要之安全措施，不得在道路上蛇行，或以其他
    危險方式駕車，道路交通安全規則第94條第3項定有明文，
    此為一般汽車駕駛人所應注意並遵守之事項。查被告駕駛自
    用小客車自應注意上揭規定並確實遵守，而依前揭道路交通
    事故調查表㈠所載，本件交通事故發生當時天候晴、日間自
    然光線、柏油路面乾燥、無缺陷、無障礙物、視距良好等情
    ，並無不能注意之情事，被告竟疏未注意及此，於行經路段
    右轉駛至路外時，未注意右後方駛至之車輛，貿然右轉駛至
    路外，因而與告訴人機車相撞，致告訴人受有前揭傷害，被
    告就本件事故之發生有過失甚明。且本件車輛行車事故鑑定
    會鑑定結果認以：「林志旺駕駛自用小客車，行經路段，
    由外側車道變換車道欲駛出路外，未注意右後來車並讓直行
    車先行，為肇事原因（另駕照註銷仍駕車有違規定）許嘉
    誠駕駛普通重型機車，無肇事因素」，有交通部公路總局嘉
    義區監理所111年5月17日嘉監鑑字第1110036790號函所附鑑
    定意見書1份存卷可佐（本院卷第27至30頁）；復經交通部
    公路總局車輛行車事故鑑定覆議會覆議認以：「林志旺駕
    駛自用小客車，行經路段右轉駛至路外時，未注意右後方駛
    至之車輛，為肇事原因。（另駕照註銷仍駕車有違規定）
    許嘉誠駕駛普通重型機車，無肇事因素。（非起駛、準備停
    車或臨時停車行駛路肩有違規定）」認定無誤，有交通部公
    路總局111年8月25日路覆字第1110090851號函所附覆議意見
    書1份在卷可憑（本院卷第96至100頁），益徵被告就本案事
    故之發生確有過失甚明。是認告訴人因被告之過失行為而受
    有上開傷害，二者間顯具有相當因果關係，甚為明確，被告
    應負過失傷害之責任。
三、綜上所述，本案事證明確，被告之犯行堪以認定，應予依法
    論科。
肆、論罪科刑
一、刑法總則之加重，係概括性之規定，所有罪名均一體適用；
    刑法分則之加重，係就犯罪類型變更之個別犯罪行為予以加
    重，成為另一獨立之罪名；道路交通管理處罰條例第86條第
    1項關於汽車駕駛人，無駕駛執照駕車、酒醉駕車、吸食毒
    品或迷幻藥駕車、行駛人行道或行經行人穿越道不依規定讓
    行人優先通行，因而致人受傷或死亡，依法應負刑事責任者
    ，加重其刑至2分之1之規定，係就刑法過失致人於死罪、過
    失傷害（及致重傷）罪之基本犯罪類型，對於加害人為汽車
    駕駛人，於從事駕駛汽車之特定行為時，或於行駛人行道、
    行經行人穿越道之特定地點，不依規定讓行人優先通行，因
    而致人受傷或死亡之特殊行為要件予以加重處罰，已就上述
    刑法第276條、同法第284條各罪犯罪類型變更之個別犯罪行
    為予以加重，而成另一獨立之罪名，自屬刑法分則加重之性
    質（最高法院99年度台非字第198號判決意旨參照）。查被
    告之自用小客車駕駛執照已遭註銷，有道路交通事故調查報
    告表㈡1份附卷可佐，且被告於警詢及本院準備程序時亦自陳
    汽車駕照遭註銷等語(偵卷第6頁；本院卷第77頁)，是其無
    駕駛執照駕駛自用小客車，於上開時、地，因行經路段右轉
    駛至路外時，未注意右後方駛至之車輛，不慎與告訴人發生
    擦撞，發生本件交通事故，致告訴人受傷，核其所為，係犯
    道路交通管理處罰條例第86條第1項、刑法第284條前段之無
    駕駛執照駕車過失致人傷害罪，並應依道路交通管理處罰條
    例之規定加重其刑。起訴書認被告僅係涉犯刑法第284條前
    段之過失傷害罪嫌，並依道路交通管理處罰條例第86條第1
    項加重其刑，容有未洽，惟因基本社會事實同一，且本院已
    於準備程序時告知被告變更起訴法條之意旨（本院卷第73頁
    、第78頁），使其得行使訴訟上之攻擊、防禦權，自得依法
    變更起訴法條。
二、被告於肇事後，在事故現場向到場處理之員警表示為肇事人
    ，自首而接受裁判，此有雲林縣警察局虎尾分局交通分隊
　　道路交通事故肇事人自首情形紀錄表1份（偵卷第29頁）附
    卷足憑，合於自首之要件，本院審酌其有面對司法及處理交
    通事故之決心，爰依刑法第62條前段之規定減輕其刑。　
三、爰審酌被告駕駛自用小客車，應謹慎注意遵守交通規則，以
    維護其他參與道路交通者之安全，卻疏未注意，致生本案車
    禍事故，因而致使告訴人受有上開傷害，所為不該；惟念及
    被告終能坦承犯行，尚具悔意，並考量雙方因調解條件有所
    落差，而無法調解，故告訴人所受之損害均尚未獲得填補等
    情節；暨被告自陳國中畢業之智識程度，無業，經濟來源主
    要依靠低收入戶補助，已婚，育有3名子女，因經濟狀況不
    佳而領有雲林縣土庫鎮低收入戶證明書（本院卷第80頁、第
    165頁）之家庭生活經濟狀況，兼衡被告之過失程度、告訴
    人所受傷勢等一切情狀，量處如主文所示之刑，並諭知易科
    罰金之折算標準。　
伍、應適用之法律
一、刑事訴訟法第273條之1第1項、第299條第1項前段、第300條
    。
二、道路交通管理處罰條例第86條第1項。
三、刑法第11條前段、第284條前段、第62條前段、第41條第1項
    前段。
四、刑法施行法第1條之1第1項。
本案經檢察官莊珂惠提起公訴，檢察官吳淑娟、劉建良到庭執行
職務。
中    華    民    國    111   年    11     月    8    日
                  刑事第六庭  法  官  簡伶潔
以上正本證明與原本無異。  
如不服本判決應於收受送達後20日內向本院提出上訴書狀，並應
敘述具體理由；其未敘述上訴理由者，應於上訴期間屆滿後20日
內向本院補提理由書（均須按他造當事人之人數附繕本）「切勿
逕送上級法院」。告訴人或被害人如對於本判決不服者，應具備
理由請求檢察官上訴，其上訴期間之計算係以檢察官收受判決正
本之日期為準。
                              書記官  曾千庭
中　　華　　民　　國　　111 　年　　11　　月　　9 　　日
附錄本案論罪科刑法條全文：
道路交通管理處罰條例第86條：
汽車駕駛人，無駕駛執照駕車、酒醉駕車、吸食毒品或迷幻藥駕
車、行駛人行道或行經行人穿越道不依規定讓行人優先通行，因
而致人受傷或死亡，依法應負刑事責任者，加重其刑至二分之一
。
汽車駕駛人，在快車道依規定駕車行駛，因行人或慢車不依規定
，擅自進入快車道，而致人受傷或死亡，依法應負刑事責任者，
減輕其刑。

中華民國刑法第284條
因過失傷害人者，處1年以下有期徒刑、拘役或10萬元以下罰金
；致重傷者，處3年以下有期徒刑、拘役或30萬元以下罰金。